臺灣高等法院高雄分院刑事判決　　　　 96年度上易字第445號
上　訴　人
即　被　告　甲○○
上列上訴人因妨害名譽案件，不服臺灣高雄地方法院96年度易字
第306 號中華民國96年3 月28日第一審判決（起訴案號：臺灣高
雄地方法院檢察署95年度偵字第23266 號），提起上訴，本院判
決如下：
    主  文
上訴駁回。
    事實及理由
一、本案經本院審理結果，認為第一審法院以被告甲○○犯刑法
    第309 條第1 項之公然侮辱罪，而判處被告拘役30日，並諭
    知如易科罰金，以銀元3 百元折算1 日，認事用法及量刑均
    無不當，應予維持，並引用第一審判決書記載之事實、證據
    及理由（詳如附件）。
二、被告甲○○提起上訴，仍執其在第一審之辯解，以其當時並
    無侮辱告訴人之行為，而指摘原判決不當。惟被告之言詞，
    已構成公然侮辱人之犯罪，已據告訴人乙○○指証明確，核
    與證人林杏娟所證述之情節相符，被告否認此部分犯行並不
    足信，此業經原審判決詳敘其理由，被告仍執前詞置辯，自
    無可採，其上訴為無理由，應予駁回。
據上論斷，應依刑事訴訟法第368條、第373條判決如主文。
本案經檢察官姜麗如到庭執行職務。
中　　華　　民　　國　　96　　年　　5 　　月　　31　　日
                  刑事第八庭    審判長法  官  李炫德
                                      法  官  陳志銘
                                      法  官  簡志瑩
以上正本證明與原本無異。
不得上訴。
中　　華　　民　　國　　96　　年　　5 　　月　　31　　日
　　　　　　　　　　　　　　　　　　　書記官  白  蘭
附錄本件判決論罪科刑法條：
中華民國刑法第309條第1項
公然侮辱人者，處拘役或 3 百元以下罰金。
以強暴犯前項之罪者，處 1 年以下有期徒刑、拘役或 5 百元以
下罰金。
附件:
臺灣高雄地方法院刑事判決　　　　　　　 96年度易字第306號
公　訴　人　臺灣高雄地方法院檢察署檢察官
被　　　告　甲○○　女　46歲（民國○○年○月○○日生）
　　　　　　　　　　身分證統一編號：Ｚ000000000號
　　　　　　　　　　住高雄縣大寮鄉○○村○○街178號
上列被告因妨害名譽案件，經檢察官提起公訴（95年度偵字第
23266 號），本院判決如下：
    主  文
甲○○犯公然侮辱罪，處拘役拾日，如易科罰金，以銀元佰
元即新臺幣玖佰元折算壹日。
    犯罪事實
一、甲○○於民國95年4 月20日下午7 時15分許，在高雄市三民
    區○○○路246 號之5 「東森房屋仲介公司」內，因故與乙
    ○○發生爭執，甲○○竟基於公然侮辱之犯意，於不特定之
    多數人得以共見共聞之狀況下，以「幹你娘」、「騙子」、
    「全家死光光」等足以貶損乙○○之名譽、人格及社會評價
    之言語辱罵乙○○。
二、案經乙○○訴由高雄市政府警察局三民分局報請臺灣高雄地
    方法院檢察署檢察官偵查起訴。
    理  由
一、訊據被告甲○○於本院審理時固坦承有於上開時、地，前往
    乙○○所經營之東森房屋仲介公司等情，惟矢口否認有何公
    然侮辱之犯行，於檢察官偵查中辯稱：伊沒有罵告訴人，是
    告訴人他們先趕她出去云云。經查：
  (一)被告雖於本院審理時另辯稱：伊沒有那樣說，伊只是跟他們
    說，有人從半空中摔下來，伊不想接住那個人云云。然查，
    被告上開犯行，業據告訴人乙○○於檢察官偵查中、本院準
    備程序時指訴歷歷，並有證人林杏娟於檢察官偵訊中證述綦
    詳（依刑事訴訟法第159 條之1 第2 項，尚無顯不可信之情
    況，應認具有證據能力。），足認被告確有於起訴書所載時
    、地，以「幹你娘」、「騙子」、「全家死光光」等語，辱
    罵乙○○。
  (二)按刑法上之公然侮辱罪，祗須侮辱行為足使不特定人或多數
    人得以共見共聞，即行成立（參照院字第2033號解釋）司法
    院院字第2179號解釋著有明文。次按，所謂侮辱，乃對他人
    為輕蔑表示之行為，其內涵須具有足使他人在精神上、心理
    上有感受到難堪或不快之虞者，亦即侮辱行為本身須具有侵
    害他人感情、名譽之一般危險者；尚且是否符合侮辱之判斷
    ，應顧及行為人之年齡、教育程度、職業與被害人之關係等
    。又刑法第310 條誹謗罪之成立，必須意圖散布於眾，而指
    摘或傳述足以毀損他人名譽之具體事實，尚僅抽象的公然為
    謾罵或嘲弄，並未指摘具體事實，則屬刑法第309 條第1 項
    公然侮辱罪範疇，最高法院86年度臺上字第6920號判決足資
    參考。本件案發現場乃告訴人所經營之「東森房屋仲介公司
    」營業店面，為不特定之顧客及該公司職員所得以共見共聞
    之場所，被告於眾多職員之面前，以上開言詞咒罵、侮辱告
    訴人，已使告訴人心理上當場陷於難堪與困窘之行為情狀，
    依一般社會情感，客觀上復足以侵害告訴人之身分與職場上
    之地位，揆諸前揭解釋與判決意旨，本案事證明確，被告所
    為公然侮辱之犯行，堪以認定。
二、按刑法業經總統於94年2 月2 日，以華總一義字第09400014
    901 號令修正公布，並自95年7 月1 日施行（下稱修正後刑
    法）。又行為後法律有變更者，適用行為時之法律。但行為
    後之法律有利於行為人者，適用最有利於行為人之法律，修
    正後刑法第2 條第1 項定有明文；而所謂「法律變更」與法
    律修正之概念有別，係指因法律修正而「刑罰」有實質之更
    異而言（如修正後新舊法法定本刑輕重變更），始有依上開
    規定為準據法而比較適用新法或舊法之問題。如新舊法處罰
    之輕重仍然相同，並無有利或不利之情形，即無適用上開規
    定為比較之餘地，自應依一般法律適用之原則，適用現行、
    有效之裁判時法論處（最高法院95 年 度臺上字第6909號判
    決意旨參照）。次按，新舊刑法關於刑之規定，雖同採從輕
    主義，係適用最有利於行為人之法律，既曰法律，自較刑之
    範圍為廣，比較時應就罪刑有關之共犯、未遂犯、連續犯、
    牽連犯、結合犯以及累犯加重、自首減輕、暨其他法定加減
    原因、與加減例等一切情形，綜其全部之結果，而為比較，
    再適用有利於行為人之法律處斷，最高法院24年上字第4634
    號判例著有明文。經查：
  (一)關於法定刑中之罰金部分，修正前刑法第33條第5 款規定「
    罰金：1 元以上。」，依80年5 月6 日修正前罰金罰鍰提高
    標準條例第3 條之規定，由司法院、行政院會銜於72年7 月
    27日發布，自72年8 月1 日施行，提高刑法所定罰金數額10
    倍，並依現行法規所定貨幣單位折算新臺幣條例第2 條之規
    定：「現行法規所定金額之貨幣單位為圓、銀元或元者，以
    新臺幣元之3倍 折算之。」，經折算為新臺幣後，則罰金刑
    之最輕刑度為新臺幣30元以上；修正後刑法第33條第5 款規
    定「罰金：新臺幣1 千元以上，以百元計算之。」，經比較
    新舊法結果，以舊法較有利於行為人。
  (二)修正後刑法第309 條第1 項之公然侮辱罪，其法定刑中罰金
    之部分，修正為「新臺幣9 千元以下罰金」，與修正前依罰
    金罰鍰提高標準條例第1 條前段及現行法規所定貨幣單位折
    算新臺幣條例第2 條之規定，提高10倍並折算為新臺幣後，
    亦為「新臺幣9 千元以下罰金」，其罰金法定刑之上限二者
    固無差異，然其最低刑度業已變更，已如前述，故經比較新
    舊法結果，應適用行為時法即舊法較有利於被告（最高法院
    95年度臺上字第6958號判決意旨參照）。
  (三)綜上所述，揆諸首揭法律條文及判例意旨，綜合比較結果，
    以適用修正前之法律為有利於被告。
三、核被告甲○○所為，係犯修正前刑法第309 條第1 項之公然
    侮辱罪。爰審酌被告前未曾受有期徒刑以上刑之宣告，素行
    堪稱良好，惟因細故即動輒出言侮辱他人，法治觀念實屬淡
    薄，且迄今尚未與告訴人達成和解，犯後猶匿詞矯飾，難認
    已有悔悟之意等一切情狀，量處如主文所示之刑，並諭知易
    科罰金之折算標準，以示懲儆。又刑法修正前關於易科罰金
    折算標準，依舊罰金罰鍰提高標準條例第2 條前段（現已刪
    除）及現行法規所定貨幣單位折算新臺幣條例第2 條之規定
    ，就其原定數額提高為100 倍折算1 日，即以銀元300 元折
    算1 日，經折算新臺幣後，應以新臺幣900 元折算為1 日；
    而依修正後刑法第41條第1 項前段規定：「犯最重本刑為5
    年以下有期徒刑以下之刑之罪，而受6 個月以下有期徒刑或
    拘役之宣告者，得以新臺幣1 千元、2 千元或3 千元折算1
    日，易科罰金。」，經比較修正前後之易科罰金折算標準，
    以舊法之規定，較有利於被告。
據上論斷，應依刑事訴訟法第299 條第1 項前段，刑法第2 條第
1 項前段、修正前刑法第309 條第1 項、第41條第1 項前段，罰
金罰鍰提高標準條例第1 條前段、修正前罰金罰鍰提高標準條例
第2 條，現行法規所定貨幣單位折算新臺幣條例第2 條，判決如
主文。
中　　華　　民　　國　　96　　年　　3 　　月　　28　　日
                  刑事第十一庭  審判長法  官  何秀燕
                                      法  官  林揚奇
                                      法　官  戰諭威
以上正本證明與原本無異。
如不服本判決，應於判決送達後10日內，向本院提出上訴狀。
                                      書記官  董明惠
中　　華　　民　　國　　96　　年　　3 　　月　　28　　日
附錄本判決論罪之法條：
中華民國刑法第309條：
公然侮辱人者，處拘役或300 元以下罰金。
以強暴犯前項之罪者，處1 年以下有期徒刑、拘役或500 元以下
罰金。
